【裁判字號】    97,上易,52
【裁判日期】    970401
【裁判案由】    竊盜
【裁判全文】
臺灣高等法院高雄分院刑事判決          97年度上易字第52號
上  訴  人  甲○○
即  被  告
                    現於臺灣高雄第二監獄
上列上訴人因竊盜案件，不服臺灣高雄地方法院96年度易字第
2073號中華民國96年10月19日第一審判決（起訴案號：臺灣高雄
地方法院檢察署96年度偵字第14135 號），提起上訴，本院判決
如下：
     主  文
上訴駁回。
    事  實
一、甲○○前因竊盜及違反毒品危害防制條例案件，經原審法院
    93年度簡上字第822 號及93年度訴字第2918號分別判處有期
    徒刑4 月及7 月確定，嗣經原審法院94年度聲字第1338號裁
    定應執行有期徒刑10月確定，於民國95年8 月1 日縮刑期滿
    執畢而出監。詎仍不知悛悔，又意圖為自己不法之所有，於
    96年5 月12日凌晨2 時40分許，至高雄縣橋頭鄉典寶溪排水
    右岸29號水門，持其所有足供兇器使用之鐵鎚、活動板手、
    鑿子各1 支，拆卸固定該不鏽鋼水門除污網之螺絲，而著手
    竊取由惠民實業公司管理之該水門除污網。惟於拆除螺絲，
    而尚未及將水門卸下前，為警當場查獲，並扣得上開鐵鎚、
    活動板手及鑿子各1 支。
二、案經高雄縣政府警察局岡山分局移送臺灣高雄地方法院檢察
    署檢察官偵辦。
    理  由
壹、程序部分：
    按被告以外之人於審判外之陳述雖不符刑事訴訟法第159 條
    之1 至之4 等4 條之規定，而經當事人於審判程序同意作為
    證據，法院審酌該言詞陳述或書面陳述作成時之情況，認為
    適當者，亦得為證據；當事人、代理人或辯護人於法院調查
    證據時，知有刑事訴訟法第159 條第1 項不得為證據之情形
    ，而未於言詞辯論終結前聲明異議者，視為有前項之同意，
    同法第159 條之5 定有明文。本件證人蔡惠嵐於警、偵詢中
    之陳述，其性質雖屬傳聞證據，惟其等所為之警、偵詢筆錄
    內容，業經本院審理時予以提示並告以要旨，且各經檢察官
    及被告等人表示意見。當事人已知上述筆錄乃傳聞證據，且
    於審判程序同意作為証據，並捨棄詰問權，依上開規定，上
    開證人於警、偵詢中之證言應均具有證據能力。
貳、實體部分：
一、訊據上訴人即被告甲○○矢口否認有何竊盜犯行，辯稱：我
    半夜到典寶溪排水右岸29號水門是要將該水門的不銹鋼除污
    網搖晃及掀開後抓網內之青蛙，不是去偷該水門的除污網，
    扣案工具並非我所有云云；惟查：
  (一)被告上開犯罪事實，業據證人即查獲本案警員丁木宏、呂斌
    誠於原審到庭證稱：案發當時我們開車沿著河堤巡邏，有聽
    到鐵器敲東西的聲音，很像鐵鎚在敲的聲音，所以我們就下
    車去查看，就看到被告在排水孔那邊。被告當時是在照片所
    示的凹洞裡面，我們看到他時，他正拿著鐵鎚及鑿子在敲照
    片中的鐵網。……我們往下走，喊說「你在幹什麼」，並叫
    他自己上來，結果被告就把他手上的東西丟掉，站在原地，
    我們叫他上來他所停的機車旁邊，並盤查他的身分，他承認
    那台機車是他的，我們有發現他的車上有很多工具，但是被
    告辯稱他是在抓青蛙。我們就質問他說抓青蛙為何需要鐵鎚
    ？且他也並沒有帶抓青蛙的工具，但是他仍堅持他是在抓青
    蛙等語，甚為詳盡；如被告係去該處抓青蛙，則何以其未帶
    網子、釣線、食餌等抓青蛙之工具？至被告另辯稱扣案工具
    非其所有，然其既未攜帶工具，僅憑徒手之力，如何能搖晃
    並掀開業經螺絲釘固定之不銹鋼除污網？顯見被告所辯不足
    採信，該扣案工具應係被告所有無訛，被告另聲請採集扣案
    工具之指紋送鑑定，核無必要；又上開查獲地點並沒有水，
    亦未發現有青蛙，復經丁木宏證述在卷。又查獲當時地點空
    曠，且有月光，可以清楚看到被告拋棄扣案工具的動作，也
    是根據被告拋棄工具的方向，才找到扣案工具等情，亦經丁
    木宏、呂斌誠證述明確，則被告顯係到上開地點竊取不銹鋼
    除污網無疑，其辯稱係抓青蛙云云，顯係事後卸責之詞，委
    無可採。
  (二)再案發地點之高雄縣橋頭鄉典寶溪沿岸之不銹鋼除污網曾多
    次遭竊，而其右側30號水門之不銹鋼除污網於96年5 月11日
    下午2 時30分許經發現遭竊，同時發現29號不銹鋼除污網之
    4 根固定螺絲之右側2 根已遭破壞，只剩左側2 根螺絲，故
    警方判斷竊賊應會再度前來竊取上開不銹鋼除污網，因此在
    現場加強巡邏等情，並經被害人即承包上該河川維護工作之
    惠民實業公司維護站站長蔡惠嵐於警詢、偵訊中證述綦詳，
    且警方當時係聽聞鐵器敲打東西的聲音，才會循聲找到被告
    作案處所而發現被告，且發現被告當時被告手中正拿著鐵鎚
    及鑿子等情，並有丁木宏、呂斌誠之證詞在卷可按。故依上
    述警方查獲本案之情節觀之，被告並無被警方誤認之可能。
  (三)此外，復有贓物認領保管單、扣押物品單各1 紙、查獲現場
    照片14張及扣案之鐵鎚、活動板手及鑿子各1 支在卷可證；
    ，本件事證已臻明確，被告之犯行堪以認定。
二、按刑法第321 條第3 款之攜帶兇器竊盜罪，係以行為人攜帶
    兇器竊盜為其加重條件，此所謂兇器，其種類並無限制，凡
    客觀上足對人之生命、身體安全構成威脅，具有危險性之兇
    器均屬之，且只須行竊時攜帶此種具有危險之兇器為已足，
    並不以攜帶之初有行兇之意圖為必要，最高法院79年臺上字
    第525 號著有判例可稽，本件被告所攜用以竊盜之鐵鎚、活
    動板手及鑿子各1 支等工具，俱為客觀上足以對人之生命、
    身體安全構成威脅，而具有危險性之兇器，故被告所為應已
    符合攜帶兇器竊盜之加重條件，應論以攜帶兇器竊盜罪。又
    按刑法上竊盜罪既遂未遂區分之標準，係採權力支配說，即
    行為人將竊盜之客體，移入一己實力支配之下者為既遂，若
    著手於竊盜，而尚未脫離他人之持有，或未移入一己實力支
    配之下者，則為未遂（最高法院84年度臺上字第2256號判決
    要旨參照）。本件被告用鐵鎚、鑿子等工具敲打不鏽鋼除污
    網之固定螺絲，著手竊取該水門除污網時，為巡邏員警當場
    查獲，雖已著手於竊盜行為之實行，然該不鏽鋼除污網顯尚
    未置於被告實力支配之下，故其行為僅屬著手於竊盜而未遂
    ，應論以竊盜罪之未遂犯；是核被告所為，係犯刑法第321
    條第1 項第3 款、第2 項之攜帶兇器竊盜未遂罪。被告前因
    竊盜及違反毒品危害防制條例案件，經原審法院93年度簡上
    字第822 號及93年度訴字第2918號分別判處有期徒刑4 月及
    7 月確定，嗣經原審院94年度聲字第1338號裁定應執行有期
    徒刑10月確定，於民國95年8 月1 日縮刑期滿執畢而出監，
    有臺灣高等法院被告全國前案紀錄表附卷足稽，其於有期徒
    刑執行完畢後5 年以內以故意再犯本件有期徒刑以上之罪，
    為累犯，應依刑法第47條第1 項之規定加重其刑。又被告已
    著手於上開犯罪行為之實行而不遂，為未遂犯，依刑法第25
    條第2 項規定，按既遂犯之刑度減輕之，前述刑之加重、減
    輕應先加後減之。
三、原審因而適用刑法第321 條第1 項第3 款、第25條第2 項、
    第47條第1 項、第38條第1 項第2 款之規定，並審酌被告前
    有毒品、竊盜前科，素行非佳，有前開全國前案紀錄表在卷
    可參，其年輕體健，竟不思努力工作，以合法手段獲取財物
    ，反而為一己之私利而犯本案，不僅損害社會秩序之安寧，
    更造成被害人之損失，且所竊不鏽鋼水門除污網，具河流安
    全與衛生維護之功能，是其犯行並損及公共安全及公共利益
    ，且被告犯後復飾詞卸責，毫無悔意等一切情狀，量處有期
    徒刑1 年。扣案之鐵鎚、活動板手及鑿子各1 支，係被告持
    往現場，且為被告犯罪所用，於為警查獲後始予拋棄等情，
    已如上述，顯為被告所有，且為其供犯罪所用之物，依刑法
    第38條第1 項第2 款規定，併予宣告沒收，其認事用法，均
    無不合，量刑亦屬適當，被告上訴意旨，仍執陳詞，指摘原
    判決不當，為無理由，應予駁回。
據上論斷，應依刑事訴訟法第368 條，判決如主文。
本案經檢察官郭振昌到庭執行職務。
中    華    民    國    97    年    4    月    1    日
                  刑事第三庭    審判長法  官   周賢銳
                                      法  官   黃仁松
                                      法  官   黃憲文
以上正本證明與原本無異。
不得上訴。
中    華    民    國    97    年    4    月    1    日
                                      書記官   施耀程
附錄本判決論罪科刑法條：
中華民國刑法第321條
犯竊盜罪而有左列情形之一者，處6 月以上、5 年以下有期徒刑
：
一、於夜間侵入住宅或有人居住之建築物、船艦或隱匿其內而犯
    之者。
二、毀越門扇、牆垣或其他安全設備而犯之者。
三、攜帶兇器而犯之者。
四、結夥三人以上而犯之者。
五、乘火災、水災或其他災害之際而犯之者。
六、在車站或埠頭而犯之者。
前項之未遂犯罰之。


司法院資訊處製作；財團法人民間司法改革基金會備份。
